臺灣高等法院刑事判決
109年度上訴字第286號
上  訴  人  
即  被  告  黃博裕



上列上訴人因違反毒品危害防制條例案件，不服臺灣新北地方法
院108年度審訴字第1555號，中華民國108年10月15日第一審判決
（起訴案號：臺灣新北地方檢察署108年度毒偵字第3994號），
提起上訴，本院判決如下：
    主  文
上訴駁回。
    事  實
一、乙○○明知海洛因、甲基安非他命分屬毒品危害防制條例所
    規定之第一、二級毒品，不得非法持有、施用，竟仍基於施
    用第一、二級毒品之犯意，於民國108年5月5日14時49分許
    採尿時往前回溯26小時內之某時許，在新北市○○區○○路000
    巷00弄0○0號處，將海洛因及甲基安非他命一同置入針筒內
    加水混合稀釋後，再持該針筒以注射自己靜脈之方式，同時
    施用第一級毒品海洛因及第二級毒品甲基安非他命1次。嗣
    於108年5月5日14時49分許，新北市中和區中正路與僅和路
    路口，因形跡可疑為警盤查而查獲。經其同意採集尿液送驗
    ，結果呈鴉片類（嗎啡及可待因）、安非他命類（安非他命
    及甲基安非他命）陽性反應。　　
二、案經新北市政府警察局中和分局報告臺灣新北地方檢察署檢
    察官偵查起訴。
    理  由
壹、程序方面：
一、上訴人即被告乙○○前因施用毒品案件，經臺灣新北地方法院
    少年法庭裁定送觀察、勒戒後，認無繼續施用毒品之傾向釋
    放出所，由同法院少年法庭於88年4月2日以88年度少調字第
    497、562號裁定不付審理。復於88年間因施用毒品案件，經
    同法院少年法庭裁定送前開勒戒處所觀察、勒戒後，認有繼
    續施用毒品傾向，經同法院少年法庭以88年度少調字第1582
    號裁定令入戒治處所施以強制戒治1年，嗣經停止戒治及撤
    銷後續行強制戒治，於90年6月20日戒治期滿出所。又於上
    開強制戒治執行完畢釋放後5年內之92年間，再因施用毒品
    案件，經臺灣新北地方法院以93年度訴字第303號判決處有
    期徒刑7月、5月，應執行有期徒刑10月確定，有本院被告前
    案紀錄表在卷可稽。是被告本件施用毒品犯行，距上開強制
    戒治執行完畢釋放雖已逾5年，惟被告在上開強制戒治執行
    完畢釋放後5年內，既已再犯施用毒品之罪，並經追訴處罰
    ，揆諸前揭說明，其本件犯行即與毒品危害防制條例第20條
    第3項所稱之「5年後再犯」有別，是檢察官依法追訴，於法
    即無不合。　　　　
二、證據能力：　　
  ㈠被告就其尿液採集程序辯稱：查獲當下並無查獲任何毒品及
    吸食器具，採尿時警方完全無告知被告應有之權利，被告不
    熟法律，因人身自由遭拘束，只得配合警方要求，警方採尿
    程序違法云云。經查：
　  ⒈本案係警方盤查得知被告為採驗人口，經徵得被告同意採
      尿，過程中警員依法告知被告權利事項，並以一問一答方
      式進行，被告未表示有何不解之處，嗣由被告親自將尿液
      倒入尿瓶，交警員在被告面前封緘，復由被告肯認簽名並
      蓋手印，嗣於警詢筆錄簽名確認等情，業據證人即警員甲
      ○○證述明確在卷（見本院卷第91頁），核與被告之警詢筆
      錄記載相符（見毒偵卷第4至5頁），並有被告親自簽名捺
      印之採尿同意書及新北市政府警察局受採集尿液檢體人姓
      名及檢體編號對照表可憑（見毒偵卷第6至7頁），堪予認
      定。再本案係經被告同意始行採尿送驗，與是否當場查獲
      被告持有毒品或施用器具無涉。
　  ⒉綜上，警方對被告採尿過程均未違背法律程序，又所採尿
      液之同一性亦有前揭檢體對照資料可憑，且經被告簽認在
      卷，堪認被告前詞所辯，並不足採。故就該尿液鑑驗所得
      之台灣檢驗科技股份有限公司108年5月20日濫用藥物檢驗
      報告，應有證據能力。　　　　
  ㈡本件認定事實所引用以下卷證資料，並無證據證明係公務員
    違背法定程序所取得；檢察官、被告對本院提示以下卷證之
    證據能力表示沒有意見，且均未於本院言詞辯論終結前爭執
    其證據能力，依刑事訴訟法第159條至159條之5之規定，均
    認有證據能力。 
貳、實體方面：
一、認定事實所憑之證據及理由：
    前揭事實，業據被告於原審及本院審理時自白不諱（見原審
    卷第56、63頁，本院卷第71頁），且其尿液經警依法採集後
    送請台灣檢驗科技股份有限公司以酵素免疫分析法初步檢驗
    及氣相層析質譜儀法確認檢驗結果，確呈鴉片類（嗎啡及可
    待因）、安非他命類（安非他命及甲基安非他命）陽性反應
    ，有該公司108年5月20日濫用藥物檢驗報告、新北市政府警
    察局受採集尿液檢體人姓名及檢體編號對照表及採尿同意書
    各1份在卷可參（見毒偵卷第6至7頁）。綜上所述，足見被
    告前開任意性之自白核與事實相符，應可採為論罪科刑之依
    據。從而，本件事證已臻明確，被告犯行堪以認定，應予依
    法論科。
二、論罪：
  ㈠按海洛因、甲基安非他命分屬毒品危害防制條例第2條第2項
    第1、2款所定之第一、二級毒品，不得非法持有、施用。核
    被告所為，係犯毒品危害防制條例第10條第1項之施用第一
    級毒品罪及同條例第10條第2項之施用第二級毒品罪。被告
    因施用第一、二級毒品而持有一、二級毒品之低度行為，分
    別為施用之高度行為所吸收，不另論罪。又被告同時施用第
    一、二級毒品，係以一行為觸犯二罪名，為想像競合犯，應
    依刑法第55條前段規定，從一重之施用第一級毒品罪處斷，
    公訴意旨認被告所為應分論併罰，容有誤會。
　㈡被告前因施用毒品案件，經臺灣新北地方法院以100年度訴字
    第2955號判處有期徒刑9月確定；又因施用毒品案件，經同
    法院以101年度訴字第1684號判處有期徒刑10月確定。上開
    二罪刑，嗣經同法院以101年度聲字第5600號裁定應執行有
    期徒刑1年6月確定。再因施用毒品案件，經臺灣臺北地方法
    院以101年度審訴字第1073號判處有期徒刑10月、6月，應執
    行有期徒刑1年2月確定，並與前開有期徒刑1年6月接續執行
    ，於103年12月25日縮短刑期假釋出監併付保護管束，迄於1
    04年3月13日保護管束期滿，假釋未經撤銷，視為執行完畢
    ，有本院被告前案紀錄表在卷可稽，其受有期徒刑之執行完
    畢，5年以內故意再犯本件有期徒刑以上之罪，為累犯。又
    司法院釋字第775號解釋，依解釋文及理由之意旨，係指構
    成累犯者，不分情節，一律加重最低本刑，於不符合刑法第
    59條所定要件之情形下，致生行為人所受之刑罰超過其所應
    負擔罪責之個案，不符罪刑相當原則、比例原則。於此範圍
    內，在修正前，為避免發生上述罪刑不相當之情形，法院就
    該個案應裁量是否加重最低本刑。而本案依被告之累犯及犯
    罪情節，並無上開情事，應依刑法第47條第1項規定，加重
    其刑。
  ㈢刑法第62條前段所規定之自首，係以對於未發覺之犯罪自首
    而，受裁判為要件，故犯罪行為人應於有偵查犯罪職權之公
    務員未發覺犯罪事實或犯罪人之前自首犯罪，且接受裁判，
    兩項要件兼備，始得依刑法第62條前段自首之規定減輕其刑
    。經查，被告雖同意採尿送驗，惟在尿液經檢出毒品反應前
    ，仍於警詢時否認近2年間有何施用毒品犯行（見毒偵卷第4
    頁反面），又被告因106年4月17日施用第一、二級毒品，經
    臺灣新北地方法院以106年度審訴字第1690號判決在案，翌
    （18）日入監執行另案，有本院被告前案紀錄表之記載可憑
    ，是其警詢辯稱最後一次施用毒品時間為106年4月云云（見
    毒偵卷第4頁反面），亦非供承本案施用毒品犯行之意甚明
    。準此，自難認被告於為警查獲及製作警詢筆錄之初有供認
    本案犯罪並接受裁判之自首情事。被告辯稱其符合自首規定
    ，請求減輕其刑云云，核與上揭事證有違，顯不足採。
三、駁回上訴之理由：
  ㈠原審以被告所為事證明確，適用毒品危害防制條例第10條第1
    項、第2項、刑法第11條前段、第55條、第47條第1項之規定
    ，併審酌被告曾受有如上所載機關矯治處遇及論罪科刑執畢
    ，猶不知悔改，未思尋求正當之身心發展，再犯本案施用毒
    品之罪，可見其自制力薄弱，漠視法令禁制，又施用毒品，
    非但足以導致個人之精神障礙與性格異常，甚至造成生命危
    險，而戕害一己之身心健康，並對社會治安與他人安全潛藏
    有相當之危害，本不宜輕縱之，惟念及其於本案施用毒品之
    犯行僅戕害己身，於他人法益未生實際侵害，且犯後尚知及
    時坦認犯行，態度非劣，兼衡酌其犯罪動機、目的、手段與
    情節、平日生活與工作狀況、智識程度等一切情狀，量處有
    期徒刑10月。經核其認事用法及量刑均無不當。
  ㈡被告上訴執持前詞稱警方採尿程序違法，及其符合自首規定
    應予減輕其刑云云，然經本院指駁如前，是其此部分上訴為
    無理由。又被告上訴爭執原審量刑過重云云，指摘原判決不
    當。惟按刑之量定，為求個案裁判之妥當性，法律賦予法院
    裁量之權，量刑輕重，屬為裁判之法院得依職權自由裁量之
    事項，苟其量刑已以行為人之責任為基礎，並斟酌刑法第57
    條各款所列情狀，在法定刑度內，酌量科刑，如無偏執一端
    ，致明顯失出失入情形，即不得單就量刑部分遽指為不當或
    違法。查原審認定被告上開犯行，就科刑部分，已審酌刑法
    第57條各款規定事項，而在量刑理由中詳為敘明，業如前述
    ，是其量刑既未逾越法定刑之範圍，亦無顯然失之過輕或過
    重，難認有濫用裁量之權限，被告此部分主張亦非有據。綜
    上，被告上訴所指情節，經核均無理由，應予駁回。
四、被告經合法傳喚，無正當理由不到庭，爰不待其陳述，逕行
    判決。
據上論斷，應依刑事訴訟法第368條、第371條，判決如主文。
本案經檢察官滕治平到庭執行職務。
中　　華　　民　　國　　109 　年　　3 　　月　　25　　日
　              　刑事第六庭    審判長法　官  劉方慈
                                      法　官  許曉微
                                      法　官  林家賢
以上正本證明與原本無異。
如不服本判決，應於收受送達後20日內向本院提出上訴書狀，其
未敘述上訴之理由者並得於提起上訴後20日內向本院補提理由書
（均須按他造當事人之人數附繕本）「切勿逕送上級法院」。
                                      書記官  謝文傑
中　　華　　民　　國　　109 　年　　3 　　月　　25　　日
附錄本案論罪科刑法條全文：
毒品危害防制條例第10條：
施用第一級毒品者，處6月以上5年以下有期徒刑。
施用第二級毒品者，處3年以下有期徒刑。